臺灣花蓮地方法院民事裁定　95年財管字第14號
　　聲　請　人　花蓮縣壽豐鄉農會
　　法定代理人　乙○○
上列聲請人聲請指定被繼承人甲○○之遺產管理人事件，本院裁
定如下：
    主    文
選任沈淑惠（女，民國○○年○○月○○日生，身分證統一編號：Ｚ000
000000號）為被繼承人甲○○（男，民國○○年○月○○日生，原住
花蓮縣壽豐鄉○○路○段33號，身分證統一編號：Ｚ000000000號
，於94年11月15日死亡）之遺產管理人。
准對被繼承人甲○○之債權人、受遺贈人為公示催告。
甲○○之債權人及受遺贈人，應自本公示催告最後登載新聞紙之
日起壹年貳月內，報明債權及為願受遺贈與否之聲明，如不於上
述期間內為報明或聲明者，僅得就賸餘遺產行使其權利。
聲請程序費用由被繼承人甲○○之遺產負擔。
    理  由
一、按先順序繼承人均拋棄其繼承權時，由次順序之繼承人繼承
    。其次順序繼承人有無不明或第四順序之繼承人均拋棄其繼
    承權者，準用關於無人承認繼承之規定。繼承開始時，繼承
    人之有無不明者，由親屬會議一個月內選定遺產管理人，並
    將繼承開始及選定遺產管理人之事由，向法院報明。無親屬
    會議或親屬會議未於前條所定期限內選定遺產管理人，利害
    關係人或檢察官，得聲請法院選任遺產管理人，並由法院依
    前項規定為公示催告，民法第1176條第6項、第1177條及第
    1178條第2項分別定有明文。
二、本件聲請意旨略以：被繼承人甲○○於民國94年8月2日向聲
    請人借款新台幣（下同）360萬元，約定於97年8月2日清償
    ，因甲○○已於94年11月15日死亡，遺有營利及薪資所得等
    遺產，然繼承人皆拋棄繼承，且無法依民法第1177條選定遺
    產管理人，以致聲請人之債權一直無法行使，為保障聲請人
    之權益，爰依非訟事件法第78條第1項之規定，聲請指定財
    政部國有財產局局長郭武博為其遺產管理人，以保聲請人權
    益等語。
三、經查：聲請人主張之事實，業據其提出借據、被繼承人除戶
    戶籍謄本、親屬系統表、本院花院明民子字第563號函等件
    為證，並經本院職權調閱94年度繼字第315、329、335號卷
    宗核對，被繼承人之配偶陳澄妹及第一順位繼承人即其子沈
    昌輝、女沈淑卿、沈淑惠、孫Andrew Je-li Shen、Owen Je
    -min Shen、林華凱、林華緯、李軒、李威及第三順位繼承
    人其兄沈錦富、姊簡沈嬌女、李沈月娥、妹沈月桂、沈清琴
    、沈瓊珠均拋棄繼承；第二、四順位繼承人均已歿等節無訛
    ，應堪信為真實。
四、按聲請法院選任遺產管理人，法院有裁量權，不受聲請人聲
    明之拘束，可依職權選任適當之遺產管理人。而選任遺產管
    理人須考慮其適切性，亦即管理遺產須公平外，應以對遺產
    、遺債情況瞭解較深者為優先選任。況如無法選定遺產管理
    人者，因此類拋棄繼承事件，多屬遺債大於遺產，形同破產
    ，法院在指定被繼承人之遺產管理人時，自應先審查是否有
    其他適合之人可任被繼承人之遺產管理人，如無，在不得已
    之情形，才指定國有財產局為遺產管理人，蓋國有財產局係
    一公務機關，綜理國有財產事務，執行事務預算為全國人民
    納稅所得，倘無遺產可歸國庫，可能造成以國家資源管理對
    國庫毫無利益之財產並須墊付無法歸墊之管理費用，無異使
    公器淪為私用，損及全民利益，令國庫遭受利益之侵害。本
    院審酌被繼承人雖有營利及薪資所得約106萬元餘及價值約
    110萬元之土地3筆（有財政部台灣省北區國稅局94年度綜合
    所得稅各類所得資料清單可參），但其積欠聲請人360萬元
    之借款未還，衡情應可推認被繼承人有遺債大於遺產之情形
    ，而沈淑惠為被繼承人之女，學歷為大學，且其於聲明拋棄
    繼承時，住所與被繼承人生前相同，有94年度繼字第315號
    卷內所附聲明拋棄繼承狀可參，其對被繼承人甲○○之遺產
    、遺債情況應有相當之了解，足堪任遺產管理人，依據前述
    說明，本院認指定沈淑惠擔任遺產管理人，較指定財政部國
    有財產局局長郭武博為適切，並依法對被繼承人之債權人、
    受遺贈人為公示催告如主文所示。（本件甲○○繼承人均已
    拋棄繼承或已歿，故無催告其繼承人聲明繼承之必要，附此
    敘明）。
五、依非訟事件法第22條，裁定如主文。
中　　華　　民　　國　　96　　年　　6 　　月　　14　　日
                  臺灣花蓮地方法院家事庭
                      法      官  蕭一弘
以上正本證明與原本無異。
如不服本裁定，應於裁定送達後10日內向本院提出抗告狀（應抄
附繕本），並繳納抗告費新臺幣1,000元。
中　　華　　民　　國　　96　　年　　6 　　月　　14　　日
                      法院書記官  紀龍年
